【裁判字號】    99,台上,471
【裁判日期】    990122
【裁判案由】    違反毒品危害防制條例
【裁判全文】
最高法院刑事判決              九十九年度台上字第四七一號
上  訴  人  甲○○
上列上訴人因違反毒品危害防制條例案件，不服台灣高等法院中
華民國九十六年十二月二十七日第二審判決（九十六年度上訴字
第三四三五號，起訴案號：台灣板橋地方法院檢察署九十六年度
偵字第二四七七號），提起上訴，本院判決如下：
    主  文
上訴駁回。
    理  由
按刑事訴訟法第三百七十七條規定，上訴於第三審法院，非以判
決違背法令為理由，不得為之。是提起第三審上訴，應以原判決
違背法令為理由，係屬法定要件。如果上訴理由書狀並未依據卷
內訴訟資料，具體指摘原判決不適用何種法則或如何適用不當，
或所指摘原判決違法情事，顯與法律規定得為第三審上訴理由之
違法情形，不相適合時，均應認其上訴為違背法律上之程式，予
以駁回。本件原判決撤銷第一審論處上訴人甲○○意圖販賣而持
有第三級毒品罪刑之判決，改判論上訴人以販賣第三級毒品，未
遂罪，處有期徒刑貳年，並為相關從刑之諭知。係依憑：上訴人
在原審坦承：有於民國九十六年一月十四日凌晨某時，在台北縣
中和市○○路「TEMPO 舞廳」向綽號「小黑」之男子，以新台幣
（下同）八百元，購買二包愷他命，復於同日晚上二十一時三十
分許，攜帶上開愷他命兩包，在台北縣泰山鄉○○路十六巷三十
八號麥當勞速食店前為警查獲，並扣得愷他命二包；並在警詢、
檢察官偵查時坦承：係因綽號「大胖」（嗣改稱小胖，下稱大胖
）之男子撥電話表示要跟伊購買一千元愷他命，伊打算以每小包
五百元販售，雙方約在上開麥當勞速食店前交易，故攜帶愷他命
到場，警方剛好到，但「大胖」未出現，伊因家庭經濟不好，想
要賺一些生活費用；另在第一審審理時坦認：是伊先跟「小黑」
買毒品，「大胖」得知伊有毒品即打電話給伊各等語不諱，參酌
證人即查獲本案之警員詹泉任、楊啟賢分別在偵查及第一審審理
中證稱：當天在派出所值勤，警員楊啟賢接獲民眾匿名報案說有
人在麥當勞前販毒，兩人即到現場之麥當勞旁邊巷子，看到上訴
人在場，其特徵與線報所說特徵一樣，警方先表明身分，查證上
訴人的身分證件後，詢問其在此做何事，是否等候買家進行（毒
品）交易，有無攜帶毒品？上訴人即從後面褲子的口袋把毒品二
包愷他命拿出來等語，及卷附台北縣政府警察局蘆洲分局受理各
類案件紀錄表及卷附台灣檢驗科技股份有限公司九十六年二月五
日編號ＣＨ二００七／一０九四九之濫用藥物檢驗報告（記載：
扣案白色結晶粉末二包，以酵素免疫分析法及氣相層析質譜儀分
析法鑑驗結果，確含第三級毒品愷他命〈Ketamine〉成分，總淨
重０．八公克，因鑑驗使用０．０一公克），扣案之第三級毒品
愷他命二包等證據資料，而為論斷，已敘述其所憑之證據及認定
之理由。而以上訴人否認有販賣毒品之犯行，並辯稱：伊與綽號
「大胖」者約在該處見面，要去他家一起使用，不是要販賣云云
，係飾卸之詞，無足採取，在理由內依憑調查所得證據，詳加指
駁；並說明：(一)、上訴人自承平日做粗工，日薪一千元等語，其
既無固定工作，收入非豐，堪認其在警詢自稱：因家庭經濟不好
，想要賺取一些生活費用等語，係屬實在，上訴人主觀上確實有
販賣以營利之意圖甚明。其雖未及時售出毒品予「大胖」即為警
查獲，惟其已依約攜帶扣案第三級毒品愷他命至約定交易地點，
顯已著手於販賣第三級毒品愷他命犯罪行為之實行而不遂。(二)、
上訴人倘係與「大胖」相約施用毒品，何以於警詢及檢察官偵訊
時均未據實以告？而竟向警員、檢察官陳稱：欲販賣愷他命予「
大胖」云云。而其對「大胖」之姓名、住所及聯絡電話竟均無所
悉，且兩人顯非熟稔，而愷他命毒品價格不斐，上訴人既非富裕
，亦無提供毒品予不熟識者免費施用之理？上訴人所稱「大胖」
打電話要求上訴人攜帶毒品至其住處供伊施用云云，顯與常情有
違，無可採取。(三)、刑法第六十二條所規定之自首，須對於未發
覺之罪為之而受裁判者，始克當之。所謂未發覺，乃指犯罪事實
未為有偵查犯罪職權之公務員所發覺，或犯罪事實雖已發覺，而
犯人為誰，尚不知者而言。但此所稱之發覺犯罪事實，祇須有偵
查犯罪職權之公務員，已知該犯罪事實之梗概為已足，無須確知
該犯罪事實之真實內容為必要；而所知之人犯，亦僅須知其有犯
罪嫌疑即為犯罪業已發覺，不以確知其人為該犯罪之真兇無訛為
必要。依證人即查獲本案警員詹泉任、楊啟賢之上開證詞，警方
於查獲上訴人之前，已依報案資訊，懷疑上訴人犯罪，揆諸上開
說明，尚難認上訴人係於犯罪未被發覺前自首，自不合於刑法第
六十二條之減輕規定之理由。從形式上觀察，原判決並無違背法
令之情形存在。上訴意旨略以：(一)、原判決依上訴人在警詢、偵
查中之自白，及警員之證詞，即認定上訴人販賣毒品，不符經驗
法則。因本次查獲之毒品兩包，僅淨重０．八公克，與一般意圖
販賣之重量並不相當。再者，上訴人對「大胖」之姓名、住所及
聯絡電話均無所悉，應非販賣，原判決認定上訴人有販賣行為，
與經驗法則不合。另警員詹泉任、楊啟賢係依不詳民眾報案有人
在麥當勞販毒，然查無報案資料，有違常情，如報案之人為「大
胖」，則警方有陷害教唆之嫌。(二)、原判決係僅憑上訴人之自白
，推測上訴人販賣毒品，且欠缺補強證據。又推論上訴人經濟不
寬裕，即認上訴人持有毒品，係有販賣圖利意圖，亦有理由不備
之違法。(三)、上訴人縱有意圖販賣而持有第三級毒品愷他命，亦
符合自首之要件，得以依刑法第六十二條減輕其刑。且上訴人並
無前科，本次因誤持有毒品，但犯後態度良好，原判決雖依刑法
第五十九條予以減輕其刑，但上訴人並未意圖販賣，原判決遽認
構成販賣未遂，難謂適法云云。惟查：（一）取捨證據及認定事
實，乃事實審法院職權之行使，其對證據證明力所為之判斷，苟
不悖通常一般人日常生活之經驗，又未違背客觀上應認為確實之
定則，並已敘明其何以為此判斷之心證理由者，即不能任意指為
違法。原判決已就相關事證詳加調查論列，復綜合上訴人之供述
及證人詹泉任、楊啟賢之證言，查獲之毒品、扣案毒品鑑定之結
果及警方之報案紀錄表，參互斟酌判斷，資為不利於上訴人之認
定，併已說明其取捨判斷所得心證，且依憑調查證據所得，說明
：依本案查獲上訴人之情形，其所為與自首規定不合之理由，所
為論斷，俱有卷內證據資料可資覆按，且無違反證據法則、應於
審判期日調查之證據而未予調查及判決理由不備之違法情形。又
原判決並非單憑上訴人在警詢、偵查之自白而認定上訴人犯罪，
業如前述，且上訴人在原審亦未陳報與之相約見面之「大胖（或
小胖）」者究係何人？其姓名、住所之資料，已屬無從傳喚查證
，且其於原審審判期日，經審判長詢以：尚有證據請求調查？答
稱：無（見原審卷第二七頁反面），則原審認事證已明，不予調
查，於法亦無違誤。上訴意旨無非就原審採證認事之職權行使，
專憑己見，泛言指摘，再為事實上之爭執，並非依據卷內訴訟資
料而為之具體指摘，自非適法之第三審上訴理由。（二）其餘上
訴意旨，則置原判決之明白論斷於不顧，或仍持原判決已說明理
由而捨棄不採之陳詞辯解，再為事實上之爭執，或就屬於事實審
法院採證認事職權之行使，或就不影響於判決本旨之枝節事項，
全憑己見，任意指摘，難謂已符合首揭法定上訴第三審之要件。
其上訴違背法律上之程式，應予駁回。
據上論結，應依刑事訴訟法第三百九十五條前段，判決如主文。
中    華    民    國  九十九  年    一    月  二十二  日
                      最高法院刑事第三庭
                          審判長法官  林  增  福
                                法官  張  清  埤
                                法官  陳  世  雄
                                法官  何  菁  莪
                                法官  邱  同  印
      本件正本證明與原本無異
                                      書  記  官
中    華    民    國  九十九  年    一    月  二十九  日
                                                     m

司法院資訊處製作；財團法人民間司法改革基金會備份。
